【裁判字號】    90,上訴,565
【裁判日期】    900606
【裁判案由】    違反槍砲彈藥刀械管制條例等
【裁判全文】
臺灣高等法院臺南分院刑事判決        九十年度上訴字第五六五號  Ａ
      上  訴  人
      即  被  告  丙  ○  ○
      指定辯護人  本院公設辯護人  甲  ○  ○
右上訴人因違反槍砲彈藥刀械管制條例等案件，不服臺灣嘉義地方法院八十九年度訴
字第四八號中華民國九十年三月二日第一審判決（起訴案號：臺灣嘉義地方法院檢
察署八十九年度偵字第四三二四號），提起上訴，本院判決如左：
      主      文
上訴駁回。
      事      實
一、丙○○於民國（下同）八十六年間，因違反藥事法，經原審法院判處有期徒刑九
    月（非法吸用化學合成麻醉藥品部分判處有期徒刑六月，轉讓禁藥部分判處有期
    徒刑五月，轉讓禁藥部分經最高法院駁回上訴確定），非法吸用化學合成麻醉藥
    品部分於八十六年十一月二十六日易科罰金執行完畢，轉讓禁藥部分於八十七年
    三月二十八日執行完畢。
二、丙○○於八十九年六月間自其友人李豐川處收受槍柄槍托業已分離而喪失效用之
    空氣長槍一把，於八十九年七月某日，未經許可，於嘉義縣民雄鄉○○路三三三
    號之一其所經營之「風雲檳榔攤」內將螺絲鎖緊並組裝修理完成具有殺傷力之空
    氣長槍後藏放。嗣於同年月十五日零時因酒後駕車肇事逃逸，竟填充鋼珠持槍朝
    尾隨追趕之路人乙○○所駕駛之自用車射擊五發（肇事傷害部分因告訴人撤回告
    訴，已由原審諭知不受理。另酒後不能安全駕駛，肇事逃逸及持槍射擊所涉恐嚇
    罪部分業據撤回上訴），乙○○隨即逃離現場並向警方報案。嗣於同日零時四十
    分許，為警在嘉義市○○○路與國安三街處查獲，並扣得改造空氣長槍一支、丙
    ○○所有供犯罪所用之鋼珠一罐（內含鋼珠二百二十顆）、ＣＯ２壓縮高壓鋼瓶
    三瓶。
三、案經嘉義縣警察局移請臺灣嘉義地方法院檢察署檢察官偵查起訴。
      理      由
一、訊據上訴人即被告丙○○對其於右開時地以其持有之上開槍枝填充鋼珠朝乙○○
    射擊及嗣為警查獲扣案之上開槍枝、鋼珠及鋼瓶之事實供承不諱，且有上開物品
    扣案可證，其雖矢口否認有何改造空氣長槍之犯行，辯稱：伊只是把螺絲鎖緊而
    已並未重新組裝云云。經查：
（一）被告於警訊時稱：「該槍是於八十九年六月底由我朋友年約二十四、五歲綽號
      『阿川』，住民雄鄉，向綽號『鹼李仔』年約十九歲，拿來無償送我，而該槍
      送我時已故障，是我自行修理完整可用‧‧‧。」「‧‧‧我要補充的是該把
      空氣長槍是李豐川告訴得知他朋友『鹼李仔』有把故障零件槍，我因好奇叫李
      豐川拿給我組合後使用至今。」（見警卷八十九年七月十五日丙○○第二次偵
      訊筆錄）又於偵查時稱：「（問：空氣槍來源？）朋友李豐川的朋友綽號『鹼
      李仔』所有，他說壞掉了要丟掉，我說要丟掉就送給我，我拿回來之後放在店
      裡‧‧‧。」（見檢卷第九頁反面）於原審審理時稱：「我朋友拿給我的是一
      些零件，本來木柄與槍分開，我自己將它組裝起來。」（見原審卷第六十五頁
      ）。並有改造空氣長槍一支、鋼珠一罐（內含鋼珠二百二十顆）、ＣＯ２壓縮
      高壓鋼瓶三瓶扣案可佐，又前開物品經送內政部警政署刑事警察局鑑驗結果為
      ：「一、送鑑空氣長槍壹枝（槍枝管制編號0000000000），認係以玩具空氣長
      槍將其木質槍托部分切除改造而成之改造玩具空氣長槍，以小型二氣化碳鋼瓶
      內氣體為發射動力，機械性能良好，可發射直徑約６ｍｍ之彈丸，經實際試射
      其單位面積動能達二四點一六焦耳／平方公分。二、送鑑鋼珠壹罐，認均係直
      徑約６ｍｍ之鋼珠‧‧‧。」此有內政部警政署刑事警察局八十九年七月二十
      一日刑鑑字第九四九九一號鑑驗通知書及所附槍彈測試紀錄表在卷可證；並依
      前槍彈測試紀錄表對於殺傷力之相關數據欄說明(三)、依日本科學警察研究所之
      研究結果，彈丸單位面積動能達二十焦耳＼平方公分則足以穿入人體皮肉層（
      與司法院認定殺傷力單位動能面積相同）。所謂可發射金屬或子彈，係指該各
      式槍，具有發射金屬或子彈之功能即可。既前開空氣長槍，經鑑驗結果，彈
      丸單位面積均達二十焦耳＼平方公分以上，已如上述，自足憑以認定該空氣長
      槍不惟可發射金屬或子彈，且均具有殺傷力。
（二）綜上所述，被告所辯顯係事後卸責之詞，不足採信，本案事證明確，被告犯行
      洵堪認定。
二、核被告將業已損壞之空氣槍自行組裝、修理而成為具有殺傷力之空氣長槍行為，
    係犯槍砲彈藥刀械管制條例第十一條第一項之罪。被告行為後（因被告已無法正
    確記得改造之日期，僅稱於七月間，而其於六月即收受損壞之空氣長槍，故其係
    七月間將空氣長槍組裝、修理完成），槍砲彈藥刀械管制條例第十一條第一項之
    規定已於八十九年七月五日修正公布，新舊法規定不完全相同，但違反該條項規
    定，新舊法處罰相同，自應適用修正後之槍砲彈藥刀械管制條例。被告製造完成
    後持有槍枝之低度行為，應為製造之高度行為所吸收，不另論罪。公訴人認被告
    係違反槍砲刀械管制條例第十一條第四項之罪，容有未洽，起訴法條應予變更。
    又被告於八十六年間，因違反藥事法，經原審法院判處有期徒刑九月（非法吸用
    化學合成麻醉藥品部分判處有期徒刑六月，轉讓禁藥部分判處有期徒刑五月，轉
    讓禁藥部分經最高法院駁回上訴確定），非法吸用化學合成麻醉藥品部分於八十
    六年十一月二十六日易科罰金執行完畢，轉讓禁藥部分於八十七年三月二十八日
    執行完畢，詎仍不知悔改，於五年內再犯有期徒刑以上刑之罪，為累犯，應依刑
    法第四十七條加重其刑。
三、次按槍砲彈藥刀械管制條例第十九條第一項：「犯第七條、第八條、第十條、第
    十一條、第十二條第一項至第三項、第十三條第一項至第三項之罪，經判處有期
    徒刑者，應於刑之執行完畢或赦免後，令入勞動場所，強制工作，其期間為三年
    。」之規定，因不問行為人有無預防矯治其社會危險性之必要，一律予以宣付強
    制工作三年，拘束其中不具社會之危險性之受處分人之身體、自由部分，其所採
    措施與所欲達成預防矯治之目的及所需程度，不合憲法第二十三條所定之比例原
    則，應自司法院大法官會議第四七一號解釋公佈日即八十七年十二月十八日起不
    予適用，然犯該條例第十九條第一項所列舉之罪，依個案情節符合比例原則部分
    ，仍得適用該條例之規定，予以宣告保安處分，此有司法院大法官會議前開解釋
    可參。經查：被告製造空氣長槍，已嚴重影響社會治安，於八十九年七月十五日
    與人擦撞後竟自駕車逃逸，路人乙○○見狀而自後尾隨追蹤，竟遭被告持前開空
    氣長槍射擊，足見被告藐視他人生命、身體及財產，其恣意漠視法律及公權力，
    反社會性格至為明顯，衡其所為行為之嚴重性，並斟酌其行為之危險性，實有預
    防矯治其社會危險性之必要。
四、原審審酌被告之品行、素行、生活狀況、犯罪手段、所生危害及前揭解釋意旨，
    適用槍砲彈藥刀械管制條例第十一條第一項、第十九條第一項之規定，量處被告
    有期徒刑陸年，併科罰金新臺幣拾萬元，罰金如易服勞役，以新臺幣玖佰元即銀
    元參佰元折算壹日，並諭知被告應於刑之執行完畢或赦免後，令入勞動場所強制
    工作年。又扣案改造空氣長槍壹支係違禁物，（嘉義地方法院檢察署八十九年
    度保管字第二０五九號）。另鋼珠壹罐（計貳佰貳拾顆、嘉義地方法院檢察署八
    十九年度保管字第二０五九號）、ＣＯ２壓縮高壓鋼瓶參瓶（壹瓶已使用過、貳
    瓶未曾使用過、嘉義地方法院檢察署八十九年度保管字第二０五九號），係被告
    所有供犯罪所用之物，已據被告陳明在卷，分別依刑法第三十八條第一項第一及
    二款之規定宣告沒收。本院經核原判決認事用法及量刑，均稱妥適，被告猶執陳
    詞上訴指摘原判決不當，為無理由，應予駁回。
據上論結，應依刑事訴訟法第三百六十八條，判決如主文。
本案經檢察官吳忠賢到庭執行職務。
中    華    民    國      九十      年      六      月        六        日
                                  臺灣高等法院臺南分院刑事第三庭
                                      審判長法官  黃    崑    宗
                                            法官  楊    省    三
                                            法官  林    勝    木
右正本證明與原本無異。
如不服本判決，應於判決送達後十日內向本院提出上訴狀，其未敘述理由者並應於提
出上訴狀後十日內向本院補提理由書（應附繕本)。
                                      法院書記官  吳    秋  賢
中    華    民    國      九十      年      六      月        七        日
附錄：本判決論罪科刑法條
槍砲彈藥刀械管制條例第十一條第一項
未經許可，製造、販賣或運輸第四條第一項第一款所稱其他可發射金屬或子彈具有殺
傷力之各式槍砲者，處五年以上有期徒刑，併科新臺幣一千萬元以下罰金。


司法院資訊處製作；財團法人民間司法改革基金會備份。
